臺灣臺中地方法院刑事判決　　　　　　　　　　　　九十一年度訴字第二九五號
　　公　訴　人　臺灣臺中地方法院檢察署檢察官
　　被　　　告　甲○○
右列被告因偽造文書案件，經檢察官聲請以簡易判決處刑（九十一年度偵字第一五
四一號），嗣經本院簡易庭認不宜簡易判決處刑，簽請移由刑事普通庭依通常程序審
理，本院判決如左：
    主  文
甲○○共同行使偽造私文書，足以生損害於他人，處有期徒刑肆月，如易科罰金，以
參佰元折算壹日。
扣案之偽造之乙○○國民身分證壹枚、偽造之乙○○印章壹枚、交通銀行北台中分行
存款印鑑卡之存戶欄、存款戶約定書之申請人欄等二處上偽造乙○○之署押共貳枚，
均沒收。
    事  實
一、甲○○於民國（下同）九十一年七月三十日十五時許，見不詳雜誌上所刊登代辦
    國民身分證之廣告，乃與不詳姓名年籍之綽號「阿兄」（以下簡稱阿兄）之成年
    男子聯絡後，雙方談妥先由「阿兄」為甲○○偽造國民身分證，再由甲○○持該
    偽造之國民身分證據以向金融機構開設存款帳戶後，再以每一存款帳戶新臺幣（
    下同）二千至五千元不等之價格賣予「阿兄」。甲○○乃與「阿兄」基於共同偽
    造國民身分證、偽造私文書並持以行使之犯意聯絡，先由甲○○提供四張相片交
    付予「阿兄」，再由「阿兄」將甲○○之相片黏貼在偽造之乙○○之國民身分證
    上，而偽造乙○○之中華民國國民身分證一枚，足生損害於乙○○及戶政主管機
    關對國民身分證核發與管理之正確性。甲○○乃於九十一年八月一日十四時許，
    在臺中市○○路與梅川東路口與「阿兄」見面，由「阿兄」交付該偽造身分證及
    偽刻之乙○○印章一只予甲○○，甲○○隨即至臺中市○○區○○路二段一三０
    號交通銀行北台中分行，持一千元辦理存款帳戶開戶，在存款印鑑卡之存戶欄、
    存款戶約定書之申請人欄等二處，偽造乙○○之署押各一枚，甲○○偽造完成前
    揭私文書後，持以向不知情之交通銀行之行員沈勝榮行使，足以生損害於乙○○
    及交通銀行關於存戶管理之正確性。嗣於沈勝榮將該等開戶資料交由課長郭俊佑
    審核時，郭俊佑發現該證件有異而報警處理，並扣得偽造之乙○○國民身分證一
枚、偽造之乙○○印章一枚、交通銀行北台中分行存款印鑑卡、存款約定書各一
    份。
二、案經臺中市警察局第五分局報請臺灣臺中地方法院檢察署檢察官後，聲請以簡易
    判決處刑，嗣經本院簡易庭簽請認宜適用通常程序審理。
    理  由
一、訊據被告甲○○對其前開犯罪事實坦白承認，且經證人沈勝榮、乙○○證述綦詳
    在卷，並有交通銀行北台中分行之存款印鑑卡、存款戶約定書各一份附卷可稽，
    且有扣案之偽造之乙○○國民身分證一枚及印章一個可資佐憑。而該扣案之偽造
    之乙○○國民身分證一枚經囑託內政部警政署刑事警察局鑑定結果，確係偽造無
    訛，此亦有該局九十一年九月二十三日刑鑑字第九一○二四九九七四號鑑驗通知
    書一份在卷可憑，本件事證至臻明確，被告甲○○犯行洵堪認定。
二、核被告甲○○所為，係犯刑法第二百十六條、第二百十二條之行使偽造國民身分
    證罪、第二百十六條、第二百十條行使偽造私文書罪。被告交付照片，而由「阿
    兄」之不詳姓名年籍成年男子偽造國民身分證後，再推由被告持該偽造之國民身
    分證，至金融機構開戶而行使偽造之私文書，是被告甲○○與「阿兄」二人間就
    上揭犯行，有犯意之聯絡及行為之分擔，皆為共同正犯。被告甲○○偽造乙○○
    之簽名署押共二枚，均係於密切接近之時、地實施，侵害同一之法益，各行為之
    獨立性極為薄弱，依一般社會健全觀念，在時間差距上，難以強行分開，在刑法
    評價上，以視為數個舉動之接續施行，合為包括之一行為予以評價，較為合理，
    係屬接續犯，為包括之一罪（參照八十六年度    臺上字第三二九五號判例（一
    ））。被告偽造乙○○印章及署押之行為，為偽造私文書之部分行為；又偽造國
    民身分證及偽造私文書之低度行為，應為行使偽造國民身分證及行使偽造私文書
    之高度行為所吸收，均不另論罪。再被告甲○○所犯行使偽造國民身分證及行使
    偽造私文書二罪間，有方法、結果之牽連關係，為牽連犯，應從一重之行使偽造
    私文書罪處斷。爰審酌被告甲○○犯罪之動機、目的、手段、品行尚佳，並無不
    良前科，此有台灣台中地方法院檢察署刑案資料查註紀錄表一份在卷可按、所生
    危害及犯罪後坦認罪愆，頗具悔意等一切情狀，量處如主文所示之刑，並諭知易
    科罰金之折算標準，以資懲儆。扣案之偽造之乙○○國民身分證一枚為被告供犯
    罪所用之物，且屬被告所有，爰依法併予宣告沒收之。另扣案之偽造之乙○○印
    章一枚、交通銀行北台中分行存款印鑑卡之存戶欄、存款戶約定書之申請人欄等
    二處上偽造乙○○之署押共二枚，應依刑法第二百十九條之規定，不問屬於犯人
    與否，均應依法併予宣告沒收之。末按所謂偽造署押，一方面必須違反本人之意
    思而具偽造之故意，另方面則在表示承認所簽署文書之效力，查本件偽造之交通
    銀行北台中分行存款開戶申請書上「戶名欄」處，被告雖均填寫乙○○名，惟並
    無以表示存款戶本人親自署押之意，而僅在表明存款戶為何人，以便於前揭金融
    機構辨識帳戶為何人，是被告偽造之前揭私文書之「戶名欄」上乙○○部分，應
    非署押，自不生偽造署押之問題，併此敘明。
據上論斷，應依刑事訴訟法第四百五十二條、第二百九十九條第一項前段、刑法第二
十八條、第二百十六條、第二百十條、第二百十二條、第五十五條、第四十一條第一
項前段、第二百十九條、第三十八條第一項第二款、罰金罰鍰提高標準條例第一條前
段、第二條，判決如主文。
中      華      民      國    九十一    年      十      月    二十九    日
                                        臺灣臺中地方法院刑事第四庭
                                            法  官      洪  俊  誠
右正本證明與原本無異。
如不服本判決，應於判決送達後十日內向本院提出上訴狀，上訴於臺灣高等法院臺中
分院(須附繕本)。
                                            書記官      胡  美  娟
中      華      民      國    九十一    年      十      月    二十九    日
附錄論罪科刑實體法條文：
刑法第二百一十六條（行使偽造變造或登載不實之文書罪）：
行使第二百十條至第二百十五條之文書者，依偽造、變造文書或登載不實事項或使登
載不實事項之規定處斷。
刑法第二百一十二條（偽造變造特種文書罪）：
偽造、變造護照、旅券、免許證、特許證及關於品行、能力服務或其他相類之證書、
介紹書，足以生損害於公眾或他人者，處一年以下有期徒刑、拘役或三百元以下罰金
。
(罰金部份業經提高十倍為三千元)
刑法第二百一十條（偽造變造私文書罪）：
偽造、變造私文書，足以生損害於公眾或他人者，處五年以下有期徒刑。
